【裁判字號】    89,易,455
【裁判日期】    901120
【裁判案由】    傷害
【裁判全文】
臺灣宜蘭地方法院刑事判決                          八十九年度易字第四五五號
    公  訴  人  臺灣宜蘭地方法院檢察署檢察官
    被      告  甲○○
                辛○○
                乙○○
右列被告等因傷害案件，經檢察官提起公訴（八十九年度偵字第一七一四號）暨移送
併辦（八十九年度偵字第二九五六號），本院判決如左：
    主  文
甲○○、辛○○、乙○○共同傷害人之身體，各處拘役拾日，如易科罰金，均以
佰元折算壹日。
    事  實
一、甲○○、辛○○及乙○○三人係姊弟關係，三人於民國八十九年四月十九日得知
    其父方燈國於當日十三日許，在鐵路四一一次普通車行經七堵至八堵站間，因細
    故遭劉炎輝毆傷，旋於當日二十一時二十分許共同至宜蘭縣頭城鎮○○路八八號
    劉炎輝家中欲找劉炎輝理論，然因劉炎輝未在家中，劉炎輝之妻己○○亦不願協
    同其等三人帶方燈國前往林口長庚醫院就醫，竟基於共同傷害之犯意聯絡毆打己○○，及動手強拉己○○往其等三人搭乘之自用小客車方向前進，使己○○行無
    義務之事。劉炎輝之子壬○○見狀欲加攔阻時，亦遭甲○○、辛○○出手阻隔，
    造成己○○之胸、頸、腰部均受有多處挫瘀傷，壬○○則受有頭部瘀傷等傷害。
二、案經己○○、壬○○訴由宜蘭縣警察局羅東分局報告臺灣宜蘭地方法院檢察署檢
    察官偵查起訴。
    理  由
一、訊據被告甲○○、辛○○、乙○○等均自警訊至偵審中固不否認確於右揭時、地
    前往告訴人己○○家中之事實，惟均矢口否認有何傷害犯行，辯稱：當天係在帶
    同其父方燈國前往林口長庚醫院就醫途中，順道至劉炎輝家中瞭解情況，三人均
    無出手毆打告訴人己○○及壬○○之行為，不知該二人因何受有傷害等語。然查
    ：
  (一)右揭事實，迭據告訴人己○○、壬○○自警訊至偵審中到庭指訴綦詳。證人丁○
    亦於偵審中到庭結證稱：當晚接近九時三十分許，己○○跑到其家中借電話，說
    一群人要打她。其嗣後與己○○一同外出，行至距離己○○家中約二間房屋距離
    時，曾告訴對方有事用說的就好，不要打架，但有兩名男子叫其不要插手。後來
    甲○○、辛○○在外與己○○發生拉扯，乙○○則在一旁，其因心感畏懼所以在
    場看一下子就回家，之前己○○家中已經吵多久則不清楚。當時另有鄰居丙○○
    在旁觀看（見偵查卷第三十五頁正反面、第三十六頁正面、本院九十年三月十五
    日訊問筆錄）等語翔實；證人丙○○於偵審中復到庭結證述：其在當日晚間九時
    四十分許聽見外面吵鬧聲才到外面察看，看見六、七人進入己○○家中，其中乙○○、辛○○及甲○○有拉扯己○○衣服及毆打胸口，有人與壬○○大聲爭吵。
    後來乙○○將己○○拉到門外，感覺上要把己○○拉到路上去。因為一群人都站
    的很近，所以乙○○的動作特別明顯。其站立的位置可以直接看到己○○家中客
    廳，且因為己○○家裡有開燈，所以看得很清楚。後來因為乙○○對其大聲叫罵
    ，其始返家。當時另有鄰居丁○在場（見偵查卷第三十五頁正反面、第三十六頁
    正面、本院九十年三月十五日訊問筆錄）等語明確，足見告訴人前開指訴應屬非
    虛，被告乙○○、甲○○及辛○○確有與告訴人己○○、壬○○發生口角爭執，
    進而動手傷人及強拉告訴人己○○，使其行為義務之事甚明。
  (二)告訴人己○○、壬○○等二人受有如事實欄所載之傷害等情，有行政院衛生署宜
    蘭醫院九十年十月八日宜醫歷字第四五０九號函覆及檢陳之外科急診病歷、診斷
    證明書各一份在卷可佐，且細觀告訴人壬○○之就診時間，係在九十年四月十九
    日二十三時許，而告訴人己○○之外科急診病歷及診斷證明書雖顯示其係在翌日
    （即四月二十日）九時三十分許前往就診，然該份外科急診病歷中之護理紀錄欄
    內，則載明：主訴昨晚被數人打傷，曾於昨晚掛急診返回，但現感頭痛、胸痛厲
    害，噁心想吐、呼吸困難等語明確。另證人即到庭處理之員警戊○○復到庭結證
    稱：其在接獲通知後約十幾分鐘到現場時，被告等人已不在場，但可見己○○身
    上有傷痕（見本院九十年九月六日訊問筆錄）等語綦詳。且告訴人己○○、壬○○因遭被告等三人出手拉扯及傷害所造成衣服破損之事實，有相片四幀附卷可參
    ，證人戊○○到庭亦結證稱：己○○當晚係穿著粉紅色衣服，樣式及花紋不記得
。壬○○之衣服已無印象等語，惟經本院提示卷附相片後，則明確證述：相片所
    示衣服確為告訴人二人當晚之穿著（見本院九十年九月六日訊問筆錄）等語翔實
    。是綜上各情，堪認告訴人壬○○、己○○在案發當時確各受有傷害無誤。
  (三)告訴人己○○於本件事故發生時，曾以電話通知擔任警職之子癸○○報警處理等
    情，業經證人癸○○到庭結證屬實（見本院九十年七月十七日訊問筆錄），復有
    梗枋分局勤務分配表及受理報案紀錄各一份存卷可稽。至卷附受理報案紀錄中之
    案發時間雖載為：八十九年四月十九日二十時二十分許，然此已經證人即製作受
    理報案紀錄之員警庚○○到庭結證稱：當時癸○○打電話過來表示其家中有糾紛
    發生，請派員處理，其立即以電話通知戊○○前往，嗣後再製作受理報案紀錄，
    可能因為筆錄所以將時間寫成二十時，而非二十一時（見本院九十年十月四日訊
    問筆錄）等語綦詳，核與前揭證人丁○、丙○○及被告等三人所述之案發時間相
    符一致，顯可認定受理報案紀錄所載之時間確屬筆誤無訛。
  (四)總前所陳，本件告訴人指訴各語，有證人丁○、丙○○及戊○○等人結證屬實如
    前述，復有行政院衛生署宜蘭醫院九十年十月八日宜醫歷字第四五０九號函覆及
    檢陳之外科急診病歷、診斷證明書各一份及梗枋分局勤務分配表及受理報案紀錄
    各一份存卷可按。再者，本件告訴人等與被告等人發生爭執乃源自告訴人之夫傷
    害被告等人之父，被告等人前往理論並欲帶告訴人己○○陪同方燈國至長庚醫院
    就診未果所衍生，是衡諸一般事理，在此等情狀下被告等人心感不滿，憤而動手
    及強拉告訴人己○○及攔阻告訴人壬○○致傷，亦非悖離常情，是被告等三人空
    言否認犯行，洵無可採，本件事證已臻明確，被告乙○○、甲○○及辛○○之犯
    行，已堪認定，均應依法論科。
三、核被告乙○○、甲○○及辛○○之所為，均係犯刑法第二百七十七條第一項傷害
    罪及同法第三百零四條第一項使人行無義務之事罪。其等三人就本件傷害犯行存
    有犯意聯絡及行為分擔，應為共同正犯。又其等三人以一行為同時侵害告訴人己○○、壬○○之身體法益，為同種想像競合犯，應依刑法第五十五條前段想像競
    合犯之規定，從一重論處傷害罪。另被告等三人所犯傷害罪及使人行無義務之事
    罪間，因具有方法、目的間之牽連關係，應依刑法第五十五條後段牽連犯之規定
    ，從一重之傷害罪處斷。審酌被告等三人犯後由飾詞置辯，未見悔意，然念其等
    係因父親遭告訴人之夫毆傷，前往理論不成始開爭端，衡情顯堪憫恕，惡行亦非
    重大，告訴人等所受傷害亦稱輕微，及其他一切情狀，酌情量處如主文所示之刑
    ，並諭知易服勞役之折算標準，以示懲儆。
據上論斷，應依刑事訴訟法第二百九十九條第一項前段，刑法第二十八條、第二百七
十七條第一項、第三百零四條第一項、第五十五條、第四十一條第一項，罰金罰鍰提
高標準條例第一條前段、第二條，判決如主文。
本案經檢察官廖允松到庭執行職務
中      華      民      國      九十      年      十一      月   二十   日
                                臺灣宜蘭地方法院刑事第二庭
                                        法  官  陳  嘉  年
右正本證明與原本無異。
如不服本判決，應於判決送達後十日內向本院提出上訴狀。(應附繕本)
                                        書記官  詹  玉  惠
中      華      民      國      九十      年      十一      月   二十   日
附錄本案論罪科刑法條全文
刑法第二百七十七條第一項
傷害人之身體或健康者，處三年以下有期徒刑、拘役或一千元以下罰金。
刑法第三百零四條第一項
以強暴、脅迫使人行無義務之事或妨害人行使權利者，處三年以下有期徒刑、拘役或
三百元以下罰金。


司法院資訊處製作；財團法人民間司法改革基金會備份。
